臺灣士林地方法院民事裁定
110年度消債職聲免字第65號
債  務  人  曲怡靜（原名：曲秋芬）
代  理  人  楊敏宏律師(法扶律師)
債  權  人  台北富邦商業銀行股份有限公司
法定代理人  程耀輝  
債  權  人  國泰世華商業銀行股份有限公司
法定代理人  郭明鑑  
債  權  人  兆豐國際商業銀行股份有限公司
法定代理人  張兆順  
代  理  人  林勵之  
債  權  人  花旗（台灣）商業銀行股份有限公司
法定代理人  莫兆鴻  
代  理  人  陳正欽  
債  權  人  遠東國際商業銀行股份有限公司
法定代理人  周添財  
債  權  人  玉山商業銀行股份有限公司
法定代理人  曾國烈  
代  理  人  朱逸君  
債  權  人  安泰商業銀行股份有限公司
法定代理人  丁予康  
債  權  人  摩根聯邦資產管理股份有限公司
法定代理人  李文明  
代  理  人  丁駿華  
            李婷涵  
債  權  人  台新資產管理股份有限公司
法定代理人  吳統雄  
債  權  人  萬榮行銷股份有限公司
法定代理人  許勝發  
債  權  人  富邦資產管理股份有限公司
法定代理人  洪主民  
債  權  人  元大國際資產管理股份有限公司
法定代理人  宋耀明  
代  理  人  楊富傑  
債  權  人  富全國際資產管理股份有限公司
法定代理人  陳文展  
債  權  人  新光行銷股份有限公司
法定代理人  李明新  
代  理  人  鄭穎聰  
債  權  人  台新國際商業銀行股份有限公司
法定代理人  尚瑞強  
上列債務人聲請消費者債務清理條例事件，本院裁定如下：
    主  文
債務人曲怡靜（原名：曲秋芬）應予免責。
    理  由
一、按法院為終止或終結清算程序之裁定確定後，除別有規定外
    ，應以裁定免除債務人之債務，消費者債務清理條例（下稱
    消債條例）第132條定有明文。又按法院裁定開始清算程序
    後，債務人有薪資、執行業務所得或其他固定收入，扣除自
    己及依法應受其扶養者所必要生活費用之數額後仍有餘額，
    而普通債權人之分配總額低於債務人聲請清算前2年間，可
    處分所得扣除自己及依法應受其扶養者所必要生活費用之數
    額者，法院應為不免責之裁定。但債務人證明經普通債權人
    全體同意者，不在此限；債務人有下列各款情形之一者，法
    院應為不免責之裁定。但債務人證明經普通債權人全體同意
    者，不在此限：一、於7年內曾依破產法或本條例規定受免
    責。二、故意隱匿、毀損應屬清算財團之財產，或為其他不
    利於債權人之處分，致債權人受有損害。三、捏造債務或承
    認不真實之債務。四、聲請清算前2年內，因消費奢侈商品
    或服務、賭博或其他投機行為，所負債務之總額逾聲請清算
    時無擔保及無優先權債務之半數，而生開始清算之原因。五
    、於清算聲請前1年內，已有清算之原因，而隱瞞其事實，
    使他人與之為交易致生損害。六、明知已有清算原因之事實
    ，非基於本人之義務，而以特別利於債權人中之一人或數人
    為目的，提供擔保或消滅債務。七、隱匿、毀棄、偽造或變
    造帳簿或其他會計文件之全部或一部，致其財產之狀況不真
    確。八、故意於財產及收入狀況說明書為不實之記載，或有
    其他故意違反本條例所定義務之行為，致債權人受有損害，
    或重大延滯程序，消債條例第133條、第134條亦分別定有明
    文。
二、經查：
㈠、本件債務人前於民國108年10月2日向本院聲請消費者債務調
    解，於調解不成立聲請清算，經本院於109年2月27日以108
    年度消債清字第101號裁定自同日17時起開始清算程序。嗣
    經本院於110年9月30日以109年度司執消債清字第14號裁定
    終結清算程序等情，業經本院職權調取上開卷宗核閱屬實。
㈡、債務人居住於新北市汐止區，現年55歲，自清算開始時擔任
    百貨公司櫃台代班人員，平均每月薪資收入為新臺幣（下同
    ）2萬5,000元（見本院卷第87、88、95頁），債務人陳報每
    月必要生活費用（含扶養費）為2萬1,720元【計算式：（1
    萬5,600元×1.2倍）＋3,000＝2萬1,720元，見本院卷第96頁】
    ，是債務人於裁定開始清算程序後有薪資收入，且扣除必要
    生活費用（含扶養費）後，尚有餘額（計算式：2萬5,000元
    －2萬1,720元＝3,280元）。又債務人聲請前2年期間即自106
    年10月起至108年9月止，係擔任百貨櫃台代班人員，每月平
    均收入為2萬5,000元（見本院108年度司消債調字第417號第
    6頁、本院卷第95頁），則其於該期間可處分所得共計60萬
    元（計算式：2萬5,000×24＝60萬），扣除該段期間之必要生
    活費用（含扶養費）共計53萬9,654元【計算式：｛〔（1萬3,
    700×1.2）＋3,000〕×3｝＋｛〔（1萬4,385×1.2）＋3,000〕×12｝＋｛〔
    （1萬4,666×1.2）＋3,000〕×9｝＝53萬9,654元，元以下四捨五
    入】後，餘額為6萬346元（計算式：60萬元－53萬9,654元＝6
    萬346元）。而其普通債權人於清算程序之分配總額為217萬
    3,368元，有分配表足考（見本院109年度司執消債清字第14
    號卷二第56頁及其背面），則其普通債權人於清算程序中之
    分配總額已高於債務人聲請清算前2年間可處分所得扣除自
    己及依法受其扶養者所必要生活費用之數額，核與消債條例
    第133條前段規定應為不免責裁定之要件不合，自不得依該
    規定為不免責之裁定。
㈢、至債權人請求調查債務人有無消債條例第134條各款不免責事
    由，惟本院依職權調查結果並無此部分事證可資證明，本件
    亦無消債條例第134條各款規定之不免責事由。
三、綜上所述，債務人經法院為終止清算程序之裁定確定，並無
    消債條例第133條、第134條所定之不應免責情形存在，揆諸
    首揭規定及說明，本件應為債務人免責之裁定。
四、爰裁定如主文。
中　　華　　民　　國　　111 　年　　 3　　月　　31　　日
                  民事第一庭  法  官  黃筠雅
以上正本係照原本作成。
如對本裁定抗告，應於裁定送達後10日內向本院提出抗告狀，並
繳納抗告費新臺幣1,000 元。
中　　華　　民　　國　　111 　年　　3 　　月　　31　　日
                              書記官  陳芝箖